臺灣高雄地方法院刑事判決　　　　　 96年度交簡上字第221號
上　訴　人　臺灣高雄地方法院檢察署檢察官
被　　　告　甲○○
上列上訴人因被告涉犯公共危險案件，不服本院高雄簡易庭中華
民國96年6 月26日96年度交簡字第2370號簡易判決（聲請簡易判
決處刑案號：96年度偵字第15366 號），提起上訴，本院管轄之
第二審合議庭判決如下：
    主  文
原判決撤銷。
甲○○服用酒類，不能安全駕駛動力交通工具而駕駛，處有期徒
刑貳月，如易科罰金，以新臺幣壹仟元折算壹日；減為有期徒刑
壹月，如易科罰金，以新臺幣壹仟元折算壹日。
    事  實
一、甲○○明知其並未取得重型機車駕駛執照不得騎乘重型機車
    ，亦明知飲用酒類已達不能安全駕駛之狀態，不得駕駛動力
    交通工具，為政府長期宣導之交通政策，藉以維護所有參與
    道路交通活動者之安全，竟於民國96年4 月20日下午5 時30
    分許，在高雄縣仁武鄉某處餐廳飲用高梁酒及啤酒後，明知
    其已因酒醉而不能安全駕駛動力交通工具，仍於同日晚上7
    時許，騎乘車牌號碼XCH-969 號重型機車，沿高雄縣大寮鄉
    ○○○路由西向東方向行駛，嗣於同日晚上7 時40分許，途
    經該路段恆通加油站前，適有高光明駕駛車牌號726-KH號曳
    引車，沿高雄縣鳳屏二路由東向西方向行駛，欲左轉進入上
    開加油站，甲○○因酒醉意識不清無法注意車前狀況，閃避
    不及而撞擊上開曳引車之右側車身，致甲○○人車倒地受傷
    並送醫救治，經警據報前往處理，並經施以酒精濃度測試，
    測得其呼氣酒精濃度為每公升0.57毫克，而悉上情。
二、案經高雄縣政府警察局林園分局報告臺灣高雄地方法院檢察
    署檢察官聲請簡易判決處刑。
    理  由
壹、程序方面
一、按被告以外之人於審判外之陳述雖不符前四條之規定，而經
    當事人於審判程序同意作為證據，法院審酌該言詞陳述或書
    面陳述作成時之情況，認為適當者，亦得為證據。當事人、
    代理人或辯護人於法院調查證據時，知有第159 條第1 項不
    得為證據之情形，而未於言詞辯論終結前聲明異議，視為有
    前項之同意，刑事訴訟法第159 條之5 定有明文。
二、查本件被告犯罪事實之證據方法，詳如簡易判決處刑書及本
    院卷內所引之證據，詳如：1 、96年4 月20日警員方志揮之
    職務報告。2 、證人高光明之警詢筆錄。3 、高雄縣政府警
    察局處理交通事故紀錄表、交通事故現場勘驗圖、道路交通
    事故現場圖各1 紙。4 、道路交通事故調查報告表（一）、
    （二）。5 、道路交通事故現場蒐證相片12張。6 、高雄縣
    政府警察局林園分局車禍處理小組酒精濃度測定值1 紙。7
    、刑法第一百八十五條之三案件測試觀察紀錄表報告書。8
    、鴻慶醫院96年4 月20日被告甲○○診斷證明書。9 、高雄
    縣政府警察局舉發違反道路交通管理事件通知單影本2 紙等
    。被告均未於言詞辯論終結前聲明異議，並當庭表示沒有意
    見及同意列入證據方法（見本院簡上卷第19、28頁），是本
    院審酌前開書面或言詞陳述，其作成過程並無不適當之情形
    ，認為以之作為本案之證據亦屬適當，依刑事訴訟法第159
    條之5 規定，自得作為證據，合先敘明。
貳、實體方面
一、上揭犯罪事實，業據被告於警詢及本院審理中坦承不諱，核
    與目擊證人高光明證述情節相符，並有96年4 月20日警員方
    志揮之職務報告、高雄縣政府警察局處理交通事故紀錄表、
    交通事故現場勘驗圖、道路交通事故現場圖、道路交通事故
    調查報告表（一）、（二）、道路交通事故現場蒐證相片12
    張、高雄縣政府警察局林園分局車禍處理小組酒精濃度測定
    值1 紙、刑法第一百八十五條之三案件測試觀察紀錄表報告
    書、鴻慶醫院96年4 月20日被告甲○○診斷證明書、高雄縣
    政府警察局舉發違反道路交通管理事件通知單影本2 紙在卷
    可佐（見警卷第4 、11至21頁），足認被告之自白與事實相
    符，堪以採信。
二、又刑法第185 條之3 規定服用酒類致不能安全駕駛動力交通
    工具而駕駛罪，係抽象危險犯，並不以發生具體危險為必要
    ，至所謂酒醉狀態，只需一般評價程度達於對車輛駕駛行為
    失其必要之注意力或判斷力之虞即可，至實際上對駕駛行為
    是否發生具體危險，則並不重要，而服用酒類不能安全駕駛
    動力交通工具之認定，參考德國、美國之認定標準，對於酒
    精濃度吐氣已達每公升0.55毫克或血液濃度達百分之0.11以
    上，肇事率為一般正常人之10倍，應認為已達不能安全駕駛
    之標準，此有法務部88年5 月18日88年度法檢字第1669號函
    1 紙附卷可資參照。本件被告酒後駕車經警測得其呼氣酒精
    濃度，已達每公升0.57毫克，且因酒醉意識不清無法注意車
    前狀況而發生交通事故，足認被告確因飲酒已達不能安全駕
    駛動力交通工具之程度無疑。本件事證明確，被告犯行堪予
    認定。
三、核被告所為，係犯刑法第185 條之3 服用酒類不能安全駕駛
    動力交通工具而駕駛罪。原審以被告犯罪事證明確，予以論
    罪科刑，固非無見，惟查：(1)本件被告經警施以酒精濃度測
    試，測得其呼氣酒精濃度為每公升0.57毫克，已如前述，原
    審未及詳查，逕予認定被告呼氣酒精濃度為每公升0.71毫克
    ，容有未洽。(2)中華民國九十六年罪犯減刑條例業於96年7
    月4 日制定公布，自96年7 月16日起施行，被告涉犯上開公
    共危險犯行之犯罪時間係在96年4 月24日前，合於減刑要件
    ，原審未及審酌適用該條例，亦有未洽，公訴人上訴意旨指
    摘前開(1)部分指摘原判決不當及量刑過重，尚非全然無理由
    ，且原判決既尚有上開可議之處，自屬無可維持，應由本院
    撤銷改判。爰審酌被告明知未取得機車駕駛執照不得騎乘機
    車，亦明知酒精成分對人之意識、控制能力具有不良影響，
    超量飲酒後會導致對週遭事務之辨識及反應能力較平常狀況
    薄弱，竟仍不知謹慎，於飲酒後呼氣酒精濃度達每公升0.57
    毫克以上之酒醉情況下，貿然駕車行駛於公眾往來之道路，
    漠視自己及公眾生命財產安全，並肇生交通事故，行為誠屬
    可議，惟念及被告前無犯罪前科紀錄，有臺灣高等法院被告
    前案紀錄表1 紙在卷可佐，且其犯後坦承犯行，態度尚佳，
    發生交通事故後幸未致他人受傷，復因本案己身亦受有傷害
    等一切情狀，量處如主文所示之刑，並斟酌被告所犯情節及
    被告係國小畢業、職業工、經濟狀況勉持等情，有警詢筆錄
    1 份足稽，諭知如主文所示易科罰金之折算標準，以資懲儆
    。又本件被告犯罪時間在96年4 月24日以前，合於減刑條件
    ，爰依中華民國96年罪犯減刑條例第2 條第1 項第3 款之規
    定，應減其宣告刑2 分之1 如主文所示，並諭知易科罰金之
    折算標準。
據上論斷，應依刑事訴訟法第455 條之1 第1 項、第3 項、第36
9 條第1 項前段、第364 條、第299 條第1 項前段，刑法第185
條之3 、第41條第1 項前段，刑法施行法第1 條之1 ，中華民國
96年罪犯減刑條例第2 條第1 項第3 款、第7 條，判決如主文。
本案經檢察官乙○○到庭執行職務。
中　　華　　民　　國　　96　　年　　9 　　月　　27　　日
                  交通法庭  審判長  法　官  田平安
                                    法  官  呂明燕
                                    法  官  錢衍蓁
不得上訴。
以上正本證明與原本無異。
中　　華　　民　　國　　96　　年　　9 　　月　　27　　日
　　　　　　　　　　　　　　　　　　書記官  秦富潔
附錄本案論罪科刑法條全文︰
刑法第185條之3
服用毒品、麻醉藥品、酒類或其他相類之物，不能安全駕駛動力
交通工具而駕駛者，處一年以下有期徒刑、拘役或三萬元以下罰
金。
